【裁判字號】    98,抗,1733
【裁判日期】    981126
【裁判案由】    再審之訴
【裁判全文】
臺灣高等法院民事裁定                  98年度抗字第1733號
    抗  告  人  乙○○
    代  理  人  吳旭洲律師
上列抗告人因與相對人甲○○間聲請依督促程序發支付命令再審
事件，對於中華民國98年9月30日臺灣臺北地方法院98年度審再
字第13號裁定，提起抗告，本院裁定如下：
    主  文
原裁定廢棄。
    理  由
一、本件抗告意旨略以：
  (一)原法院97年度促字第29569號支付命令（下稱系爭支付命令
    ）有民事訴訟法第496條第1項第1款適用法規顯有錯誤之情
    形：
  1.系爭支付命令第3項雖記載「債權人請求之原因事實如附件
    所載」，惟附件之聲請狀上並未載明請求之原因事實，違反
    民事訴訟法第514條第1項第1款規定。
  2.又相對人即再審被告雖於民國97年10月8日具狀補正請求之
    原因事實，然依該書狀所載請求之原因事實為68年5月10日
    之消費借貸關係，給付標的之金額卻為新台幣（下同）113
    萬9,925元，依據竟為12張發票日遭塗銷之無效支票，與系
    爭支付命令所記載之111萬7,000元顯有不同，實難認為係對
    原依督促程序發支付命令事件之補正。惟原法院仍依原聲請
    金額核發系爭支付命令，違反民事訴訟法第511條規定。
  (二)而抗告人即再審原告於98年3月12日委託訴訟代理人向原法
    院聲請閱卷後，始知悉系爭支付命令有上開再審事由，故抗
    告人於98年4月10日提起本件再審之訴，並未逾越再審期間
    。原法院裁定駁回抗告人再審之訴，自有未合，爰提起抗告
    請求廢棄原裁定等語。
二、按再審之訴，應於30日之不變期間內提起；前項期間，自判
    決確定時起算，判決於送達前確定者，自送達時起算；其再
    審之理由發生或知悉在後者，均自知悉時起算，民事訴訟法
    第500條第1項、第2項本文定有明文。惟督促程序乃為簡化
    訴訟程序而設，支付命令裁定亦僅記載應給付金額，而未敘
    明請求之事實理由及法律依據，故當事人以民事訴訟法第
    496條第1項第1款規定之再審事由，就支付命令提起再審之
    訴，應僅限於依該支付命令之內容，即得以知悉有適用法規
    顯有錯誤之再審事由，始應認該再審理由於支付命令送達時
    抗告人即可知悉，於計算其30日之再審不變期間，應自支付
    命令確定時起算，而無同法第500條第2項但書再審理由知悉
    在後之適用。倘依支付命令記載之內容，無從知悉有再審事
    由，即無排除適用該條第二項但書之餘地（最高法院96年度
    台抗字第661號裁定意旨參照）。
三、經查原法院按抗告人位於臺北市○○街10號之住所送達系爭
    支付命令，經上林苑管理委員會於97年11月17日收受，抗告
    人並未於該支付命令送達後之20日之不變期間內提出異議等
    情，業經原法院依職權調卷核閱無誤，並為抗告人所不爭執
    ，是系爭支付命令業已於97年12月8日確定在案。惟系爭支
    付命令之附件即相對人於97年9月26日所具之聲請狀，並未
    記載請求之原因事實，而僅記載請求標的金額為111萬7,000
    元，有民事支付命令聲請狀影本在卷可稽（見原法院卷第10
    頁）。而相對人雖於97年10月8日具狀補正請求之原因事實
    ，但原法院並未將相對人之補正聲請狀列為系爭支付命令之
    附件，則衡諸常情，抗告人若未閱覽系爭支付命令事件之案
    卷，顯難知悉上開情事。且抗告人既係以適用法規顯有錯誤
    為再審理由，則支付命令本身既未記載請求之事實理由及法
    律依據，縱使支付命令合法送達抗告人，抗告人仍不知有再
    審理由存在。原法院疏未審酌系爭支付命令並無請求原因事
    實之記載，則抗告人於受合法送達該支付命令時，無從知悉
    系爭支付命令有適用法規顯有錯誤之再審事由，再審之不變
    期間無從起算，是原法院遽認其再審逾期，駁回其再審之訴
    ，尚有未洽。抗告意旨指摘原裁定不當，求予廢棄，為有理
    由。爰由本院將原裁定廢棄，發回原法院另為適法之處理。
四、據上論結，本件抗告為有理由，爰裁定如主文。
中    華    民    國    98    年   11    月    26     日
                  民事第七庭
                        審判長法  官  鄭三源
                              法  官  魏麗娟
                              法  官  邱  琦
正本係照原本作成。
不得再抗告。
中    華    民    國    98    年    11    月    26    日
                              書記官  廖艷莉

司法院資訊處製作；財團法人民間司法改革基金會備份。
